臺灣高等法院臺中分院刑事裁定　
111年度毒抗字第774號
抗  告  人  
即  被  告  黃福裕


上列抗告人即被告因違反毒品危害防制條例案件，不服臺灣彰化
地方法院111年度毒聲字第332號中華民國111年7月27日裁定（聲
請案號：臺灣彰化地方檢察署111年度聲觀字第288號；偵查案號
：臺灣彰化地方檢察署111年度毒偵字第247號），提起抗告，本
院裁定如下：
    主  文
抗告駁回。
    理  由
一、原裁定意旨略以：抗告人即被告甲○○（下稱被告）基於施用
    第二級毒品甲基安非他命之犯意，於民國110年11月3日下午
    6時30分許，在彰化縣○○鄉○○村○○路000號其住處，以將甲基
    安非他命置於玻璃球管內以火燒烤吸食煙霧之方式，施用第
    二級毒品甲基安非他命1次之犯行，業經被告於偵查中坦承
    不諱，且被告為警查獲後採集之尿液檢體（代號：B213），
    經送欣生生物科技股份有限公司檢驗結果，呈「安非他命、
    甲基安非他命」陽性反應，有欣生生物科技股份有限公司濫
    用藥物尿液檢驗報告附卷足憑。是本件事證明確，被告有上
    開施用第二級毒品甲基安非他命之犯行，應可認定。而被告
    前於90年3月19日強制戒治執行完畢後，3年後再犯毒品危害
    防制條例第10條之罪，有臺灣高等法院被告前案紀錄表在卷
    可參，應依同條例第3項，適用同條例第20條第1項之規定裁
    定觀察勒戒。從而，檢察官聲請於法有據，應予准許。
二、被告抗告意旨略以：被告是家庭經濟支柱，有2個未成年兒
    子，一個新生兒，家庭生活困苦，被告已經知錯，請給予替
    代方案，使被告得以承擔家庭責任，為此請撤銷原裁定等語
    。
三、按「初犯」及「3年後再犯」施用第一、二級毒品者，檢察
    官應聲請法院裁定，令被告入勒戒處所觀察、勒戒，其期間
    不得逾2月，毒品危害防制條例第20條第1項、第3項定有明
    文。另依同條例第24條第1項規定，現行法對於「初犯」及
    「3年後再犯」施用毒品者，固採行「觀察、勒戒」與「附
    條件之緩起訴處分」雙軌模式，惟檢察官適用刑事訴訟法第
    253條之1第1項、第253條之2對被告為緩起訴處分時，應參
    酌刑法第57條所列事項及公共利益之維護，認以緩起訴為適
    當者，始得為之，此屬立法者賦予檢察官之職權。除檢察官
    審酌個案情形，依上開規定為附條件之緩起訴處分，可排除
    觀察、勒戒外，凡經檢察官聲請觀察、勒戒，法院僅就其聲
    請是否適法或顯然不當而為裁定，並無斟酌另為其他處遇之
    餘地。且法院原則上應尊重檢察官職權之行使，為有限之低
    密度審查，除檢察官之判斷有違背法令、事實認定有誤或其
    裁量有重大明顯瑕疵外，尚不得任意指為違法。
四、經查：
  ㈠被告有於前開時、地施用甲基安非他命之事實，業據被告坦
    白承認，並有欣生生物科技股份有限公司濫用藥物尿液檢驗
    報告附卷足憑，是本件事證明確。再者，被告前於90年3月1
    9日強制戒治執行完畢後，3年後再犯毒品危害防制條例第10
    條之罪，有臺灣高等法院被告前案紀錄表在卷可稽，原審審
    核上開卷證資料，認被告確有施用第二級毒品之事實，依毒
    品危害防制條例第20條第3項、第1項之規定，裁定將被告送
    勒戒處所觀察、勒戒，核其認事用法並無不合。
  ㈡被告抗告意旨固以檢察官未考量其家庭因素給予替代方案，
    即逕為觀察、勒戒之聲請，原審裁定准許檢察官所為之聲請
    顯有未當等語。惟查，被告強制戒治執行完畢3年後再犯施
    用第二級毒品案件，已如前述，而現行毒品危害防制條例第
    24條第1項，採行「觀察、勒戒」與「緩起訴之戒癮治療」
    並行之雙軌模式，並無「緩起訴之戒癮治療」應優先於「觀
    察、勒戒」的強制規定，檢察官自得按照個案情形，依法裁
    量決定採行何者為宜。又「被告有下列情事之一時，不適合
    為附命完成戒癮治療之緩起訴處分。但無礙其完成戒癮治療
    之期程者，不在此限：一、緩起訴處分前，因故意犯他罪，
    經檢察官提起公訴或判決有罪確定。二、緩起訴處分前，另
    案撤銷假釋，等待入監服刑。三、緩起訴處分前，另案羈押
    或執行有期徒刑。」毒品戒癮治療實施辦法及完成治療認定
    標準第2條第2項定有明文。被告另因轉讓甲基安非他命之犯
    行，業經檢察官提起公訴，經第一審為有罪判決，被告上訴
    後復經本院以111年度上訴字第1229號判決駁回上訴等情，
    此有臺灣高等法院被告前案紀錄表可證，是檢察官依法聲請
    法院裁定將被告送觀察、勒戒乙節，難認檢察官裁量權之行
    使有何違法或明顯不當之處，依照前揭說明，法院自應尊重
    檢察官職權之行使。是以，原審詳查後，認被告確有施用第
    二級毒品之行為，且檢察官裁量權之行使亦稱妥當，遂裁定
    被告應送勒戒處所觀察、勒戒，於法尚無不合，並無抗告意
    旨所指摘原審裁定有何違法或不當之情。
  ㈢毒品危害防制條例規定之觀察、勒戒，係一種針對受處分人
    將來之危險所為預防、矯正措施之保安處分，目的係為斷絕
    施用毒品者之身癮及心癮，除檢察官審酌個案情形，為附條
    件之緩起訴處分（同條例第24條第1項），或於犯罪未發覺
    前，自動向行政院衛生署指定之醫療機構請求治療，醫療機
    構免將請求治療者送法院或檢察機關（同條例第21條第1項
    ），凡經檢察官聲請，法院僅得依法裁定令入勒戒處所觀察
    、勒戒，以查其是否仍有施用毒品傾向，並據以斷定幫助受
    處分人澈底戒毒之方法，法院尚無自由斟酌以其他方式替代
    之權，亦無因被告個人因素而免予執行之餘地。是被告以其
    若入勒戒處所執行觀察、勒戒，將對其目前家庭經濟生活等
    影響甚鉅為由，請求替代案云云，核屬無據。被告此部分抗
    告意旨尚難採取。
五、綜上所述，原裁定認檢察官之聲請為正當，而依毒品危害防
    制條例第20條第3項、第1項規定，裁定令被告入勒戒處所觀
    察、勒戒，經核其認事用法均無不合，被告執前開情詞提起
    本件抗告，其抗告為無理由，應予駁回。
據上論結，應依刑事訴訟法第412條，裁定如主文。
中　　華　　民　　國　　111 　年　　8 　　月　　31　　日
            刑事第三庭  審判長法  官  楊  真  明
                              法  官  邱  顯  祥
                              法  官  李  明  鴻  
以上正本證明與原本無異。     
不得再抗告。 
                              書記官  陳  慈  傳 
　　　　　　　　　　　　　　　　
中　　華　　民　　國　　111 　年　　8 　　月　　31　　日